【裁判字號】    91,交易,9
【裁判日期】    920409
【裁判案由】    過失傷害
【裁判全文】
臺灣臺北地方法院刑事判決                            九十一年度交易字第九號
    公  訴  人  臺灣臺北地方法院檢察署檢察官
    被      告  甲○○
    選任辯護人  歐宇倫律師
                林耀泉律師
右列被告因過失傷害案件，經檢察官提起公訴（九十年度偵字第二四五一四號），本
院判決如左：
    主  文
甲○○因過失傷害人，處拘役伍拾日，如易科罰金以參佰元折算壹日。
    事  實
一、甲○○於民國九十年八月三十日晚間八時許，駕駛車號ＡＫ－一六六八號自用小
    客車，沿台北市○○○路○段一九六巷由西向東行駛，欲通過該巷與復興南路一
    段之交岔路口後，駛入與復興南路一段一九六巷相對之大安路一段一一六巷續往
    東行，其本應注意汽車行駛時，駕駛人應注意車前狀況，並隨時採取必要安全措
    施，且當時雖天雨，但夜間有照明、路面無缺陷、無障礙物、視距良好，並無不
    能注意情事，其於進入前開交岔路口時，因沿復興南路一段北往南行駛之車流回
    堵即向左偏駛，於行至大安路一段一一六巷口前尚未向右駛回原遵行路線，適乙
    ○○騎乘車號ＤＰＸ－五三九號輕型機車沿大安路一段一一六巷由東向西甫由該
    巷口駛出，因沿復興南路一段南往北行駛之車流回堵亦向左偏駛，甲○○與乙○
    ○均疏未注意對向來車之動態，預先採取閃煞等安全措施，迨兩車行近雙方均避
    煞不及發生碰撞，乙○○因而人車倒地，受有雙膝挫傷、疑似右膝後韌帶受傷及
    右下腹挫傷等傷害。甲○○於肇事後隨即報警處理，並向到場員警坦承肇事接受
    裁判。
二、案經乙○○訴請台北市政府警察局大安分局報告台灣台北地方法院檢察署檢察官
    偵查起訴。
    理    由
一、訊據被告甲○○坦承確有於上揭時、地駕車發生車禍，致告訴人乙○○受傷之事
    實，惟辯稱：當日伊駕車行至大安路一段一一六巷口時號誌已變成黃燈，告訴人
    為搶黃燈通過路口車速很快，本件事故係雙方均未注意車前狀況所致，並非伊單
    方有過失；事發當日在交通警察到場前有另一組警察先到場，命伊將自小客車移
    至路旁以免阻礙交通，告訴人之機車亦移動過，現場圖之記載並不是碰撞發生後
    的實況云云。經查：
    （一）被告駕車於前開時、地與告訴人騎乘之機車發生碰撞，告訴人因此受有事
          實欄所載之傷害等情，業據被告及告訴人陳述明確，並有道路交通事故調
          查報告表、交通事故補充資料表、交通事故談話紀錄表、現場照片、診斷
          證明書等件在卷可稽。
    （二）本件事發之後，告訴人即向交通警察表明：「於上述時地（即九十年八月
          三十日二十時、復興南路一段一九六巷、大安路一段一一六巷）我車ＤＰ
          Ｘ－五三九沿大安路一段一一六巷東往西行駛至肇事處，當時我等號誌轉
          換為綠燈後準備通過，但因復興南路南往北車流很大且回堵，我稍為停止
          ：：：」等語，有交通事故談話紀錄表可按（偵卷第十五頁參照），且被
          告於本院審理時亦陳明事發前在肇事交岔路口沿復興南路一段行駛之雙向
          車流均有回堵，北往南之車陣回堵到該路一九六巷口西往東車道前方，南
          往北之車陣則回堵至大安路一段一一六巷口東往西車道前方（本院九十一
          年十月三日訊問筆錄參照），可知當時肇事交岔路口並未淨空。告訴人嗣
          於偵查及本院調查時改稱事發時路口沒有回堵、其車前方沒有障礙物，可
          以通行云云（偵卷第二十四頁訊問筆錄、本院九十一年四月十七日訊問筆
          錄參照），對大安路一段一一六巷前方路口內南往北車流回堵一事隻字不
          提，顯然避重就輕，難認與事實相符。
    （三）再者，本件事故發生後，被告駕駛之自小客車在交通警察到場前即移至路
          邊停放，故交通警察未能在現場圖上標示該自小客車於事發後停放位置，
          且告訴人之機車於交通警察到場前即曾往北移動一小段距離俾免阻礙交通
          ，迭據被告陳明在卷，且為告訴人所不爭執，堪信為真。觀諸現場圖之記
          載，告訴人之機車於交通警察到場時倒地位置在大安路一段一一六巷巷口
          ，車頭朝西，後車輪在復興南路一段路緣之延伸線上，前車輪則距復興南
          路一段路緣延伸線有一點六公尺。參酌事故現場並未遺有機車刮地痕，且
          事發後機車曾向北移動一小段距離，可推知本件事故兩車碰撞地點應即在
          現場圖所標示機車位置略往南方，即在大安路一一六巷路中分向限制線延
          伸線附近。被告於本院審理時當庭在現場照片上標示當日兩車碰撞地點即
          在大安路一段一一六巷口機車左轉待轉區前方（本院九十一年十月三日訊
          問筆錄、本院卷第二十八頁下方照片參照），應可信實。告訴人堅稱本件
          事故係在其車道內發生，被告逆向行駛各云云，尚難採信。
    （四）被告雖辯稱伊車自復興南路一段一九六巷駛出時，為閃避巷口回堵之車陣
          曾向左偏駛，於行近大安路一段一一六巷口時已靠右行駛云云，惟以：
          (1)被告於本院審理中表示：大安路一段一一六巷很窄，且巷子兩邊路旁都
            有停車，伊車很大，一定會壓到中線（本院九十二年三月二十七日審判
            筆錄參照）。
          (2)本件事故後被告所駕駛自小客車受損部位在左前車頭保險桿，有車損照
            片附卷足憑（偵卷第十九頁、本院卷第二十九頁照片參照）。
          (3)本件事故兩車撞擊點在大安路一段一一六巷口路中分向限制線之延伸線
            附近，業如前述。
          (4)綜上，可證被告駕駛之自小客車駛近大安路一段一一六巷口時，確實向
            左偏駛，左側車身部分越過該巷分向限制線之延伸線，尚未向右駛回伊
            原先之遵行路線。
    （五）按汽車行駛時，駕駛人應注意車前狀況，並隨時採取必要安全措施，道路
          交通安全規則第九十四條第三項定有明文，被告及告訴人均為已考領駕照
          之駕駛人，對此實難諉稱不知。而依卷附道路交通事故調查報告表所載，
          事發當時雖天雨、但夜間有照明、路面無缺陷、無障礙物、視距良好，並
          無不能注意情事。以：
          (1)被告於事發前沿復興南路一段一九六巷西往東行駛，欲通過該巷與復興
            南路一段之交岔路口後，駛入對向之大安路一段一一六巷續往東行，業
            據伊坦認無訛。伊車在進入交岔路口時雖為閃避復興南路上北往南回堵
            之車陣而向左偏駛，然伊應注意前方對向來車之動態，且應於通過回堵
            路段後，向右駛回本應遵行之行駛路線，以避免與對向來車發生碰撞，
            惟伊於駕車行近大安路一段一一六巷口時，尚未向右駛回原遵行路線，
            前已詳述，且伊顯然並未注意對向由告訴人所騎乘機車之動態，預先採
            取閃煞等安全措施，以致伊所駕駛之自小客車車頭與告訴人所騎乘、甫
            自大安路一段一一六巷東向西駛出之輕機車車頭對撞，被告對本件事故
            之發生，顯有未注意車前狀況之過失。
          (2)告訴人雖表示當日伊在遵行車道內綠燈起步前行，前方並無障礙物云云
            ，然參酌當日肇事交岔路口並未淨空，復興南路一段南往北車流於告訴
            人遵行車道前方路口回堵，且本件事故撞擊點在大安路一段一一六巷路
            中分向限制線延伸線處等情，顯然告訴人當日並非在遵行車道中間行駛
            ，而係為閃避前方路口回堵之車陣而向左偏駛。查肇事路段為四方交岔
            路口，視野廣闊，告訴人並無不能注意對向來車動態之情，然其卻未能
            於事發前預先察覺由被告所駕駛、即將通過路口駛進大安路一段一一六
            巷之自小客車動態，僅為閃避前方回堵車流即貿然向左偏駛，終至甫出
            巷口即與被告駕駛之自小客車車頭對撞，告訴人對本件事故，亦有未注
            意車前狀況之過失，殆可認定。
          (3)本件事發時肇事交岔路口號誌時相為何，被告與告訴人所言並不一致，
            被告一再表明伊駛近大安路一段一一六巷口時，東西向之號誌已變成黃
            燈，告訴人則始終堅持事發前東西向之號誌剛變為綠燈，其甫起步行駛
            。觀諸卷內肇事交岔路口之號誌時相表，被告與告訴人應遵守之號誌實
            屬相同，雙方對斯時號誌時相為何各執一詞，且遍觀卷內並無其他事證
            足以確認何人所言方才屬實，尚難遽予認定。又以卷內車損照片所示，
            事發後告訴人之機車前車殼下方破損，被告之自小客車左前保險桿部位
            有撞痕，車損狀況均非嚴重，衡情應非受到高速、猛力撞擊所致。被告
            指稱本件事發時告訴人為搶黃燈而高速行駛，實乏證據可資證明，要不
            足採信。
          (4)至台北市車輛行車事故委員會雖於九十二年一月七日作成北鑑審字第○
            九一三○三七九九○○號鑑定意見書，認定被告行車違反道路交通安全
            規則第九十五條第一項規定，對本件事故之肇因具「遇有特殊狀況行駛
            左側道路未注意前方來車」之過失，告訴人則無肇事因素，有該鑑定意
            見書在卷可參。按道路交通安全規則第九十五條第一項係規定：「汽車
            除行駛於單行道或指定行駛於左側車道外，在未劃標線之道路，應靠右
            行駛。但遇有特殊情況必須行駛左側道路時，除應減速慢行外，並注意
            前方來車及行人」，乃係針對在未劃標線之道路，路權歸屬何人而設之
            規定，本件肇事地點在交岔路口內，並無前開規定之適用；又台北市車
            輛行車事故鑑定委員會在為本件肇因認定時，並未將告訴人為閃避路口
            回堵車流向左偏駛一節採為前提事實，與本院之認定亦有不符，是以該
            鑑定結果為本院所不採，併予敘明。
    （六）綜上所述，本件事故之發生，被告與告訴人同有過失，然被告之過失責任
          ，未能因告訴人與有過失而告解免；且被告之過失行為，與告訴人因本件
          事故所受之傷害間，具相當因果關係。本案事證明確，被告過失犯行洵堪
          認定，應依法論科。
二、核被告所為，係犯刑法第二百八十四條第一項前段之過失傷害罪。被告於肇事後
    即向到場處理事故員警坦承肇事，有警製自首調查表一紙在卷足憑，為對於未發
    覺之罪自首而接受裁判，應依刑法第六十二條前段規定減輕其刑。爰審酌被告之
    過失情節、告訴人之傷勢均非屬嚴重、告訴人對本件事故之肇因與有過失、被告
    於事發後並非不願賠償告訴人，乃雙方對賠償金額認知差距過大而未能達成和解
    ，犯後態度難謂不佳等各項情狀，量處如主文所示之刑，並諭知易科罰金之折算
    標準，以資懲儆。
據上論斷，依刑事訴訟法第二百九十九條第一項前段，刑法第二百八十四條第一項前
段、第六十二條前段、第四十一條第一項前段，罰金罰鍰提高標準條例第一條前段、
第二條，判決如主文。
本案經檢察官葉惠燕到庭執行職務。
中      華      民      國      九十二      年      四      月    九    日
                                      臺灣臺北地方法院交通法庭
                                          法  官  陳婷玉
右正本證明與原本無異。
如不服本判決，應於判決送達後十日內，向本院提出上訴狀。
                                          書記官  陳弘文
中      華      民      國      九十二      年      四      月    十四  日
附錄本案所犯法條全文
中華民國刑法第二百八十四條
 (過失傷害罪)
因過失傷害人者，處六月以下有期徒刑、拘役或五百元以下罰金，致重傷
者，處一年以下有期徒刑、拘役或五百元以下罰金。
從事業務之人，因業務上之過失傷害人者，處一年以下有期徒刑、拘役或
一千元以下罰金，致重傷者，處三年以下有期徒刑、拘役或二千元以下罰
金。


司法院資訊處製作；財團法人民間司法改革基金會備份。
